【裁判字號】    88,上訴,4525
【裁判日期】    890328
【裁判案由】    違反商標法
【裁判全文】
臺灣高等法院刑事判決                  八十八年度上訴字第四五二五號
    上  訴  人  臺灣板橋地方法院檢察署檢察官
    被      告  庚○○
                己○○○
    共      同
    選任辯護人  林合民
                曹英香
右上訴人，因被告違反商標法案件，不服臺灣板橋地方法院，八十八年度訴字第二五
八號，中華民國八十八年四月二十一日第一審判決（起訴案號：臺灣板橋地方法院檢
察署八十七年度偵續字第一六五號）提起上訴，本院判決如左：
    主      文
上訴駁回。
    理      由
一、公訴意旨略以：被告庚○○、己○○○均明知ＳＥＧＡ及ＰＬＡＹ  ＳＴＡＴＩ
    ＯＮ之商標及圖樣，業經日商西雅企業股份有限公司（下稱西雅公司）、日商新
    力電腦娛樂股份有限公司（下稱新力公司）分別向經濟部中央標準局申請註冊取
    得商標專用權、且為大眾所共知之標章，經核准使用於電腦、電腦用磁碟、錄有
    電腦程式之光碟商品之上，竟與戊○○（另行起訴由原審審理中）共同基於意圖
    期騙他人之概括之犯意，自民國（下同）八十六年七月起至同年八月二十二日止
    ，未經西雅公司、新力公司之同意、授權，連續在臺北縣汐止鎮○○路一六九巷
    二七號一三樓之一豐聲科技有限公司（下稱豐聲公司）工廠內，擅自在仿冒遊戲
    光碟上，使用上開告訴人所有之ＳＥＧＡ及ＰＬＡＹ  ＳＴＡＴＩＯＮ之商標及
    圖樣，在同一商品上，使用相同於他人註冊商標之圖樣，經警循線查獲上情，並
    扣得仿冒光碟四片、ＳＥＧＡ及ＳＯＮＹ遊戲機二台、光碟編號對照表一本、光
    碟製造機器一具，因認被告共同涉有商標法第六十二條第一款之罪云云。
二、按犯罪事實應依證據認定之，無證據不得推定其犯罪事實；又無證據證明被告犯
    罪者，應諭知無罪之判決，刑事訴訟法第一百五十四條第一項、第三百零一條第
    一項分別定有明文。
三、訊據被告庚○○、己○○○均堅決否認有何違反商標法犯行，被告庚○○辯稱：
    伊並不認識戊○○，與其無生意往來，扣案光碟並非其工廠機器所生產，其係後
    來才接手易昌雷射興業股份有限公司（下稱易昌公司），我與蔡先生沒關係，沒
    授權書及執照，我不會製造光碟，母版與我機器不合，我公司祇作音樂片，那些
    我沒有做，東西也不是我的，不是在我家搜出，不知上面為何有豐聲之標誌，我
    公司沒有辦法生產母版，做出的光碟與搜出之光碟完全不同，我們正當在營業，
    有正廠來源我才有製作，我太太不參與公司之事，我公司沒有仿冒光碟，那些是
    在員工房間查獲，不是公司的東西，調查庭才第一次見過戊○○，檢察官要台灣
    代理商送德國廠鑑定，我不知何以送四張鑑定，我於八十二年買下易昌雷射公司
    ，買下後改為豐聲公司，易昌公司有無留下這張授權書我不知道，我祇知道易昌
    公司很亂，祇有買賣契約，無承接清單，我因易昌公司欠我錢不得已才收下來，
    目前光碟規格及大小均相同，因機器不同，需生產之機器規格與板模相同始可，
    本件目前有二十多種規格，不可調整，我以前是易昌股東，因公司發生問題我才
    買下，於八十二年改為豐聲公司，連機器一起買下，我確與戊○○有生意上往來
    等語，而被告己○○○則以：我僅掛名為豐聲公司負責人，公司經營事項，均由
    其夫被告庚○○所掌管，並不認識戊○○，警訊說小蔡是戊○○是警員要我答，
    搜索當天，我先生在南部，我正好去工廠，我到工廠時有看到一疊紙，以為是廢
    紙，我還告訴員工可以在背面寫東西再利用，我也不知那些是什麼東西，公司的
    事我都不清楚，我都沒參與等語置辯。而公訴人認被告二人有違反商標法犯嫌，
    無非係以（一）、戊○○曾以研寶企業股份有限公司與易昌公司訂立授權書，委
    請易昌公司生產光碟，故意將產品內容空白，而被告庚○○於八十二年八月二十
    七日即已擔任易昌公司首任董事長，被告己○○○並為首任董事之一，有授權書
    、易昌公司登記事項卡及股東名簿各乙份在卷足憑，則被告二人與戊○○顯然熟
    識。（二）、為警查獲之扣案光碟母版，共有九十七片上有「豐聲」之標明，顯
    然與豐聲公司有相當關係，而庚○○亦為該公司董事長，被告己○○○且為董事
    之一，被告等涉案情節甚深至明。（三）被告己○○○於警訊時已供明識戊○○
    ，公司於八十七年七月間搬至現址，豐聲公司員工證人甲○○於警訊亦證稱現場
    查獲光碟是一位蔡先生在公司製作仿冒光碟後，離開時所送，他每星期約來一之
    二次，每次製作二千片，員工證人陳國安於警訊時亦證述現場查獲二台遊戲機是
    用來測試所生產相同於西雅公司、新力公司產品之光碟等為依據。
    經查：
  (一)證人即被告之員工甲○○於警訊時雖證稱現場查獲光碟是一位蔡先生在公司製作
    仿冒光碟後，離開時所送，他每星期約來一至二次云云；然於檢察官偵訊及原審
    審理時已證稱因光碟片係於其內務櫃所查扣，唯恐警方誤認所查獲之光碟片係伊
    所製造，所以配合警方而作上述，又稱原審開庭時第一次看到戊○○等語。按光
    碟片既於其內務櫃所查扣，則因怕遭誤會而作上開陳述，乃情理之常，尚難以此
    即認光碟片為豐聲公司所有，且若係公司所有亦應無可能放置於其內務櫃中，故
    其於後來之陳述應可採信。況其於本院調查時亦結證稱：我是在八十六年三月中
    至八十七年三月底係任職公司為印刷工程師，我沒見過戊○○，公司有多少股東
    ，我不清楚，光碟自我櫃子搜出來，刑警要我合作，否則認係我委託製作，我才
    配合，我當時很害怕，光碟是我在光華商場買的．．．．（見本院八十八年十二
    月二十七日訊問筆錄），警訊筆錄，尚乏佐證，殊難遽信。
  (二)證人戊○○證稱其所遭查扣之光碟母片包裝盒上之「豐聲」字樣並非其所書寫，
    而是向他人購入時已有，而且除「豐聲」外，尚有其他公司名稱於其他母片上；
    又其於本院調查時亦證以：八十六年第一次勘驗時才第一次去過被告公司，說買
    賣光碟賺了六十幾萬元是向一個池先生買的，偵查筆錄不實在請調錄音帶，我向
    外面買些不要的盒子裝，盒子（貼上豐聲）很容易買到，除了豐聲外尚有其他二
    家的盒子．．．（見同上筆錄），其自始即證述未委被告二人仿製上開光碟。
  (三)又扣按之光碟片與檢察官於八十六年九月十二日履勘時以被告公司機器所當場啟
    封測試生產之光碟片其直徑不同，顯然非同一機器所生產，而豐聲公司負責維修
    機器之工程師陳輝煌於檢察官訊問時證稱：這二片母帶均無法放進我們公司機器
    ，沒有辦法生產，若是正常之金屬母帶，且與公司機器相合母帶放進去，就會吸
    住，進入生產，沒有動過機器，沒有見過戊○○．．．（見偵查卷第一七九四０
    號卷第五十四頁背面），則上開扣案之母帶非現場查扣之機器所重製，殆無疑義
    。
  (四)扣案五片光碟片經德國原廠鑑定結果，認為係於不同生產機器與生產環境所生產
    ，有鑑定書（附於偵查卷第九三至第九八頁）乙份在卷可攷，益見上開證人陳輝
    煌之證述與事實相符。
  (五)證人甲○○雖於警訊中證以：這四片光碟是仿冒光碟，是我的，其中二片formul
    a circus，另一片assauit rjgs是一位蔡先生在這裡訂做仿冒光碟，離開時送我
    的，另二片sega marvel，另一片super hzroes 是蔡先生送給我的，蔡先生每星
    期約來一、二次製作仿冒光碟，每次約帶三至五種的仿冒光碟，每種大約製作二
    千片左右，大部分是晚上來的比較多，是他一個人來，每次是和老闆庚○○，老
    闆娘己○○○接頭的，蔡先生製作完成仿冒光碟後，我們幫他封箱、帶至樓下，
    蔡先生就開車載走，開一部老的ＢＭＷ車、墨綠色的，祇知道蔡先生，其他並沒
    有別人，蔡先生來工廠製作光碟完成後，會利用公司這二台ＳＥＧＡ及ＳＯＮＹ
    的主機來測試成品的好壞．．．．（見偵查卷第八至十頁），另一證人陳國安亦
    證以：我們公司有承接客戶製造遊戲光碟，而是否仿冒，我不清楚，客戶中有一
    名蔡先生拿遊戲光碟母帶來我們公司要我們製造遊戲光碟，而公司名稱有ＳＥＧ
    Ａ及ＳＯＮＹ二家公司的遊戲光碟，因我曾看過戊○○在我們製光碟之過程中，
    取出其中一片在品管部工作上的二部遊戲主機測試所生產的遊戲光碟品質，以
    及我們公司品管部的胡曉芸、邱莉莉以及到案之黃文霜等人，他們在產品完成後
    ，都會利用遊戲主機測試光碟品質，而在測試過程，就會有ＳＥＧＡ  ＳＴＡＴ
    ＩＯＮ出現後再有ＳＥＧＡ出現，另一種則出現ＳＥＧＡ後再有ＰＬＡＹ  ＳＴ
    ＡＴＩＯＮ出現，然後進入遊戲內容，所以我才知道是這二家公司產品，蔡某每
    次來都是在辦公室與老闆庚○○、己○○○接洽後，由老闆及老闆娘將光碟母帶
    交給我們製造，而在製造過程中及過程結束後，蔡某亦曾拿遊戲光碟去測試，我
    曾看過．．．（見偵查卷第十四至第十五頁）。惟證人甲○○於警訊初訊中供證
    ：另一片ＡＳＳＡＵＩＴ  ＲＪＧＳ是一位蔡先生在這裡訂做仿冒光碟離開時送
    給我（見同上卷第八頁正面），其於警訊複訊中則供稱：蔡先生其中送我二片仿
    冒光碟是在製造過程中，抽取其中二片仿冒光碟送給我的，是沒有包裝封面的光
    碟，是查扣這二片光碟．．．（同上卷第十頁正面），前後供述不一，且係何時
    委由被告二人重製亦未予以供證，又其於偵查中即證逑：四仿冒光碟不是從我身
    上搜出來，是從我公司員工我使用之櫃搜到的，警方從我櫃子搜到說要我承認
    是從戊○○那裡來的，當時警方說之前他們在蔡先生那裡搜到一批仿冒的光碟，
    說我不承認是蔡先生拿來的話，這些光碟就是我委託公司製造的，我為了保護自
    己就說是向蔡先生買的，警訊中說戊○○一個月來二、三次，是警方寫的．．．
    （見同前卷第五十六頁正面）亦與上開二次供證不同，而證人戊○○自始即否認
    有向被告二人委製上開光碟事宜（見同上卷第五十頁正面），證人甲○○前後證
    述互為矛盾，且乏其他佐證足證其供證屬實，自難遽信。至證人陳國安於上開證
    述中即表示：我們豐聲公司有承接客戶製造遊戲光碟，而是否仿冒我不清楚．．
    ．（見同上卷第十四頁背面），且上開扣案之光碟亦非其所有或其所放置，又證
    人黃文霜於警訊中供證：我祇去到公司不到一個月，我並不知道我們公司有一位
    蔡先生拿仿冒光碟去我們公司代為製造．．．（見同上卷第十九頁背面），足見
    證人陳國安上開證言，仍不足為被告二人不利之論據。
  (六)被告己○○○雖自承：「小蔡（即戊○○）我認識」、「（問：戊○○每次拿仿
    冒光碟去給你們公司製作，每片多少錢？）戊○○拿去我們公司製作，每片價格
    多少我並不知道，價錢只有我先生庚○○才知道」、「（問：戊○○和你們公司
    合作製作仿冒光碟多久？）合作多久我不清楚，我是見到他來公司」、「有看見
    他（小蔡）拿仿冒光碟去製作」、「我並不知道戊○○拿的是仿冒的sega .sony
    的遊戲光碟」〔乙○八六偵字第一七九四０號卷第五頁背面、六頁〕、「（問：
    小蔡是否你客戶？）是的」〔同上卷第二九頁背〕，惟證人戊○○於偵查中證稱
    ：「（問：你在仿冒光碟期間總共得多少利益？）六十幾萬左右」、「（問：你
    把光碟片交給庚○○去做了幾次？）我沒有直接與庚○○聯絡，是經由陳先生與
    他接洽」、「（問：己○○○認識否？）不認識」〔乙○八六偵字第一七九四０
    號卷第五二頁〕，核與被告己○○○供述之情節不符，而被告不利於己之自白，
    尚須補強證據資為佐證，否則仍難為被告犯罪之唯一證據，從而被告己○○○上
    開不利於己之陳述，尚不足為被告二人論罪之依據。
  (七)證人即警員丁○○於本院調查時雖證以：「（問：查到時就承認？）沒有馬上承
    認，後來有查到物證，是找到委託人才查獲被告」、「（問：是查到光碟片被告
    才承認？）他員工先承認，後來查到光碟，己○○○才承認戊○○是提供者」、
    「（問：是在自由意志下做筆錄？）是的」〔本院卷第五六頁〕，惟被告己○○○上開自白仍僅見任意性而不具補強性，且本件是查獲豐聲公司後再循線查至被
    告公司，則證人甲○○於偵查所稱因查獲戊○○始命其坦承扣案係仿冒光碟等情
    ，益見實在，則證人即警員丁○○上開證言亦不足為被告二人不利之論據。
  (八)檢察官於八十六年九月十二日在豐聲公司（設於台北縣汐止鎮○○街一六九巷二
    十七號十三樓之一）履勘扣案之機器等，現場有被告庚○○、證人戊○○，被告
    選任辯護人邱琦瑛律師，告訴代理人郭士功律師，並由證人陳輝煌在現場操作扣
    案機器重製扣案之光碟片，結果因扣案之光碟片與機器規格不合而無法重製，此
    在場之告訴代理人對此結果並無異見，此有勘驗筆錄（同前卷第五十八頁），訊
    問筆錄（同上卷第五十四頁至第五十五頁）在卷可攷，告訴人乃於事後見狀表示
    上開扣案之機器零件有所更動，才無法重製云云，乃空言指摘，並未能舉證以實
    其說，自難執此為不利於被告之論據。告訴人有此異議後，被告庚○○遂聲請將
    勘驗當日由扣案機器所生產之光碟片與扣案之仿冒光碟片併送該機器之原廠德國
    Krauss Maffei 公司鑑定，經檢察官傳雙方當事人包括告訴代理人郭士功於八十
    六年十二月二十九日到庭詢彼等意見，該代理人亦未表示意見，此亦有該日訊問
    筆錄在卷佐證。嗣於八十六年十月三十日檢察官將扣案之四張光碟及該機器所生
    產之光碟乙片送代理商轉交德國鑑定，結果：（１）第一片光碟─識別碼為００
    ０，第二片光碟─識別碼ＨＪ─二五或ＪＦＰＩＬ五二五（因屬同一型式，歸為
    同類），第三片光碟─識別碼Ｐ─八七三，第四片光碟─識別碼ＰＳ─ＲＩＧＳ
    五（２）在同一片及第二片光碟之外圈電鍍層顯示該二片光碟片是不同的電鍍機
    器所製造，因為第一片光碟之外圈呈現不連續圓周，而第二片光碟之外圈則呈現
    連續狀圓周。（３）第三片光碟之表面塗佈層分佈有污塵，但其餘三光碟片則未
    發現，這可能因兩組光碟片是在不同環境下製造，一組在無塵室內製造，另一組
    則否。（４）第四片光碟片於正面觀察時，明顯發現有塑成流痕，此現象表示此
    片光碟片是由不同的射出形成機器所製造，因與其他光碟片比其塑成條件不同。
    （５）第二片之光碟片之電鍍圈直徑為三四、六五ｍｍ，第一片光碟片之電鍍圈
    直徑為三八．一九ｍｍ，此現象表示此些光碟是由不同電鍍機所製造。（６）在
    第一片光碟表面上有雲霧狀現象，第二片光碟片上則無此現象，表示為不同的射
    出形成機所製造。由檢驗結果所獲得的事實，我們有理由相信這些光碟片是由不
    同的ＣＤ生產線，亦即不同的射出形成機及不同的電鍍機所生產製造．．．．此
    亦有ＫＲＡＵＳＳ  ＭＡＦＦＥＩ鑑定書乙份（附於同上卷第九十八頁正面）附
    卷足憑。由此可見，扣案之光碟片並非扣案之機器所生產，縱扣案之光碟片確屬
    仿冒亦難憑此推定必為被告二人所重製。又代理商明傳貿易公司送鑑之ＣＤ共五
    片，此有該公司函（附於同上卷第九十四頁正面）乙份可攷，其中內碼ＨＪ─２
    ５或ＩＦＰＩ  Ｌ５２５屬同一型式，遂歸為一類而鑑定，則上開鑑定，尚無隱
    匿乙片未送鑑之情形，送鑑程序亦無違法，自不得逕為指摘本鑑定乃被告等自行
    為之。
  (九)證人戊○○與易昌公司所訂立之授權書（附於同上卷第二十三頁正面），因易昌
    公司登記事項卡、股東名簿（見八十七年度偵續字第一六五號卷第三十七頁至第
    四十一頁、八十六年度偵字第一七九四０號卷第七十五頁）上載被告庚○○係八
    十二年八月二十七日始擔任易昌公司董事長，而上開授權書係易昌公司與證人戊○○之研寶公司間所簽訂，證人戊○○復一再證稱其於案發前未見過被告二人，
    則被告二人未參與該授權書之簽訂，殊甚灼然，又被告庚○○承受原易昌公司之
    機器及廠房，則對於放置於廠房內原易昌公司負責人與證人戊○○所訂之授權書
    未予特別清出棄置，亦事理之常，尚難以在豐聲公司查獲上開授權書即認豐聲公
    司必與證人戊○○有授權契約存在，並據以為被告二人不利之論據。
  (十)市面上出售之光碟片既因機器不同而內緣電鍍圈有不同尺寸，以上開鑑定書述
    甚明，所謂世界上光碟已統一規格，係指光碟直徑而非電鍍圈直徑，又勘驗時有
    上述人員在場觀看操作，是否已更換固定架，一眼即可看出並當場提出異議，在
    現場均無異議下操作、勘驗，自不得以勘驗結果不利於己，即執檢察官不具專門
    知識及操作人員為被告公司員工而任意指摘該結果不實。又德國原廠所作鑑定，
    乃檢察官將扣案光碟片責由販賣機器代理商轉委託德國製造商鑑定，告訴人代理
    人始終未表異議，鑑定程序於法核無不合，自不得因事後鑑定結果不如已意，而
    侈言該鑑定與事實或程序不符。
  (十一)檢察官於另案查獲證人戊○○持有仿冒之遊戲光碟ＳＥＧＡ一二二片、ＳＯＮＹ
    六三片等物，並據以於八十六年十二月二十九日以八十六年度偵字第一七七五七
    號起訴證人戊○○在案，此有該起訴書（附於八十七年度偵續字第一六五號偵查
    卷第二十九頁至第三十一頁）乙份在卷可攷，復於八十七年十二月七日勘驗證物
    編號４外觀有豐聲字樣之光碟片者有四十四片，證物編號５外觀上有豐聲字樣者
    有五十三片，此亦有勘驗筆錄（附於同上卷第五十頁）在卷足憑。惟證人戊○○
    已證稱：我是在外面買些要的盒子裝，盒子有（豐聲字樣）很容易買到．．．．
    扣案之盒子尚有不同於豐聲之另外二字盒子．．．．（見本院卷第四十一頁背面
    、第四十二頁正面），則上開扣案之物既非全由豐聲公司所仿冒重製，且上開貼
    有「豐聲」字樣標籤亦非與光碟片一體製造無法分割，自難以此遽論此部分亦屬
    豐聲公司所仿冒。
  (十二)證人即警員丙○○證稱：．．．我們是在樹林查獲光碟得知向豐聲公司進貨，現
    場有律師到，己○○○也在場，她有承認拷過這些東西，她說是戊○○拿給她拷
    的，．．．有幾個員工在場，其中一個員工ＣＤ片放在櫃子裡，他也承認有拷，
    當場有扣一些證物，鄭女是在自由意志下承認，鄭女知甲○○所言，她於查到證
    物後承認．．．．先請示檢察官說先查扣、貼封條．．．．我不記得貼在何處．
    ．．（見本院卷第六十九頁正、背面、第七十頁正面），就其所述，並未能證明
被告二人確有撕下封條更換機器設備，又警員在被告己○○○未及防備下搜索，
    竟未能在現場扣得任何仿冒光碟片成品，僅於公司員工即證人甲○○使用之櫃子
    內取得疑似仿冒之光碟片四片，倘該四片確為豐聲公司所仿冒，該公司之被告二
    人何以未將此犯罪證據妥為隱匿﹖而任令其員工隨意放置而貽警方查獲之機。此
    豈事理之常﹖從而上開證言亦不足為被告二人有罪之有力論據。
    要之，被告二人所辯，尚堪採信。此外復查無其他證據足認被告二人有上開犯行
    ，揆諸首揭說明，被告二人均屬犯罪不能證明。原審因認被告二人均屬犯罪不能
    證明，皆諭知被告二人無罪之判決，採證、論理、用法，核無不合。檢察官上訴
    意旨，仍執陳詞，徒斤斤於原審證據之取捨，任意指摘原判決不當，請求撤銷改
    判，為無理由，本院自應以判決駁回之。
據上論結、應依刑事訴訟法第三百六十八條，判決如主文。
本案經檢察官鍾鳳玲到庭執行職務。
中    華    民    國    八十九    年       三       月      二十八      日
                          臺灣高等法院刑事第七庭
                              審判長法  官  吳  啟  民
                                    法  官  蘇  隆  惠
                                    法  官  許  文  章
右正本證明與原本無異。
如不服本判決應於收受送達後十日內向本院提出上訴書狀，其未敘述上訴之理由者並
得於提起上訴後十日內向本院補提理由書（均須按他造當事人之人數附繕本）。
                                    書記官  丁  淑  蘭
中    華    民    國    八十九    年       三       月      三十        日


司法院資訊處製作；財團法人民間司法改革基金會備份。
